臺灣高等法院刑事判決
110年度上易字第826號
上  訴  人  臺灣新北地方檢察署檢察官
被      告  林田（原名林水田）



上列上訴人因被告侵占等案件，不服臺灣新北地方法院108年度
易字第802號，中華民國109年12月17日第一審判決（起訴案號：
臺灣新北地方檢察署108年度調偵字第1號），提起上訴，及移送
併辦（臺灣新北地方檢察署110年度偵字第17314號），本院判決
如下：
    主  文
原判決撤銷。
本件公訴不受理。
    理  由
一、公訴意旨略以：被告林田（原名林水田）為告訴人善田建設
    股份有限公司（下稱善田公司）負責人，以管理善田公司財
    產為其業務之一，為從事業務之人。其於民國102年9月間，
    以個人名義向合作金庫商業銀行（下稱合庫商銀）新泰分行
    借款新臺幣（下同）1億2千萬元，並將其中8,000萬元作為
    私人賭博之用，因而積欠多筆債務，此後竟為清償此部分個
    人債務及再行投入賭博，遂意圖為自己不法之所有，而為下
    列犯行：
　㈠為求向廖素嬌借款以據為投入賭博之資金，竟基於背信犯意
    ，於106年9月15日某時，未徵得善田公司股東之同意，即以
    善田公司代表人身分，將附表2編號2所示善田公司所有之新
    北市○○區○○段○號00000號（門牌號碼:新北市○○區○○○路○段0
    00號）及同段000地號土地（下稱本案土地）應有部分設定
    最高限額3,000萬元之抵押權與廖素嬌後，據以向廖素嬌借
    款2,360萬元，並將其中半數之1,180萬元用於個人賭博而生
    損害於善田公司及該公司股東。
　㈡因被告對黃一脩負有私人債務而無力償還，為求遲延還款，
    竟基於背信犯意，應黃一脩之要求，於106年9月20日某時，
    未徵得善田公司股東之同意，即將附表2編號5所示建物及本
    案土地設定同表所示之抵押權與黃一脩，據以作為私人債務
    之還款擔保，而生損害於善田公司及該公司股東。
　㈢基於背信犯意，於106年9月27日某時，未徵得善田公司股東
    之同意，即以善田公司代表人身分，而為下列行為：
　⒈將善田公司所有之本案土地應有部分10000分之307及坐落本
    案土地上之如附表1所示建物（下稱本案房屋，與本案土地
    合稱本案房地）設定最高限額抵押權與板信商業銀行（下稱
    板信商銀），據以使用善田公司名義向板信商銀借款2億705
    萬元後，將其中之8,000萬用以清償其個人對合庫商銀1億2,
    000萬元債務中之8,000萬元，而生損害於善田公司及該公司
    股東。
　⒉因被告對林淑姬、劉新富負有私人債務而無力償還，為求遲
    延還款，竟於同日將附表2編號3、4、6、7、8、9所示建物
    及坐落基地之應有部分設定抵押權與同表所示之人，據以作
    為私人債務之還款擔保，而生損害於善田公司及該公司股東
    。
　⒊因被告對黃一脩、劉新富負有私人債務而無力償還，為求清
    償部分借款利息，故於同日將附表2編號1所示建物及坐落基
    地之應有部分設定抵押權與華南商業銀行（下稱華南銀行）
    ，據以向華南銀行借款2,200萬元並挪為私用，而生損害於
    善田公司及該公司股東。
　㈣因曾燕於103年間以預售屋交易之方式向善田公司購買如附表
    3所示二建物及坐落基地之應有部份，並自104年10月22日起
    至106年9月20日間，陸續匯款4,403萬6,201元與善田公司，
    被告竟基於侵占犯意，將上開款項中3分之1部分即1,467萬8
    ,733元部分（計算式：44,036,201/3=14,678,733）挪為己
    用而侵占入己。因認被告涉犯刑法第342條第1項背信罪嫌、
    第336條第2項業務侵占罪嫌等語。
二、按被告死亡者，應諭知不受理之判決；不受理之判決，得不
    經言詞辯論為之，刑事訴訟法第303條第5款、第307條分別
    定有明文。
三、經查，被告因上開案件，經原審法院於109年12月17日判決
    無罪，檢察官不服原判決，於110年1月11日在法定期間內提
    起第二審上訴；惟被告後已於110年8月27日死亡，有個人除
    戶查詢資料在卷可查，是依據上開規定，被告已死亡，訴訟
    主體已不存在，自應為不受理判決之諭知。原審未及審酌被
    告業已死亡之事實，而為其無罪之實體判決，於法自有未合
    ，應由本院將原判決撤銷，另諭知被告公訴不受理之判決，
    並依法不經言詞辯論為之。
四、至於檢察官於110年7月2日向本院移請併辦之部分，因被告
    業已死亡，自無從併辦，應退由檢察官另依法處理。
五、據上論斷，應依刑事訴訟法第369條第1項前段、第364條、
    第303條第5款、第307條，判決如主文。
中　　華　　民　　國　　110 　年　　8 　　月　　31　　日
                    刑事第八庭  審判長法  官  陳世宗
                                      法  官  呂寧莉
                                      法  官  吳勇毅
以上正本證明與原本無異。
不得上訴。
                                      書記官  許家慧
中　　華　　民　　國　　110 　年　　8 　　月　　31　　日
附表1：本案房屋
（起訴書編號27至29部分記載有誤，應予刪除）
編號 建號 編號 建號 編號 建號  1 新北市○○區○○段○○○○00000號  11 12108號 22 12118號  2 12098號  12 12109號 23 12119號  3 12099號  13 12110號 24 12121號  4 12100號  14 12111號 25 12122號  5 12101號  15 12112號 26 12123號  6 12102號  16 12113號    7 12103號  17 12114號    8 12104號  18 12115號    9 12105號  20 12116號   10 12107號  21 12117號   
附表2
編號 登記日期 建物建號、門牌號碼 坐落基地及應有部分 借款人即抵押權人 最高限額抵押權額度 借款金額  1 106年9月27日 12095 新北市○○區○○○路○段000巷0號 ○○區○○段947號，10000分之307 華南銀行 2640萬 2200萬  2 106年9月15日 12096 新北市○○區○○○路○段000號 ○○區○○段947號，10000分之801 廖素嬌 3000萬 2360萬  3 106年9月27日 12100 新北市○○區○○○路○段000號3樓 ○○區○○段947號，10000分之235 劉新富 500萬 608萬  4 106年9月27日 12103 新北市○○區○○○路○段000號4樓 ○○區○○段947號，10000分之235 林淑姬 500萬 150萬  5 106年9月20日 12109 新北市○○區○○○路○段000號6樓之1 ○○區○○段947號，100000分之13280（起訴書誤載為10000分之13280應予更正） 黃一脩 1500萬 1億 4372萬   12113 新北市○○區○○○路○段000號8樓之1       12115 新北市○○區○○○路○段000號9樓之1       12117 新北市○○區○○○路○段000號10樓之1      6 106年9月27日 12116 新北市○○區○○○路○段000號10樓 ○○區○○段947號，10000分之360 劉新富 800萬 同編號3  7 106年9月27日 12118 新北市○○區○○○路○段000號11樓 ○○區○○段947號，10000分之360 劉新富 800萬   8 106年9月27日 12114 新北市○○區○○路○路○段000號9樓 ○○區○○段947號，10000分之360 林淑姬 800萬 同編號4  9 106年9月27日 12122 新北市○○區○○○路○段000號13樓 ○○區○○段947號，10000分之360 林淑姬 800萬  10 106年9月27日 12099 新北市○○區○○○路○段000號2樓之2 ○○區○○段947號，10000分之156 曾燕 3000萬 空白 11 106年9月27日 12108 新北市○○區○○○路○段000號6樓 ○○區○○段947號，10000分之360 曾燕 800萬最高限額 空白 
附表3
編號 登記日期 建號、門牌號碼 坐落基地及應有部分 價金  1 106年9月27日 12106 新北市○○區○○○路○段000號5樓 ○○區○○段947號，10000分之358 4403萬6201元  2 106年9月27日 12120 新北市○○區○○○路○段000號12樓 ○○區○○段947號，10000分之360